臺灣高雄地方法院民事裁定　　　　　　　 95年度抗字第212號
抗　告　人　乙○○
兼　代理人　丙○○
相　對　人　財貿股份有限公司
法定代理人　甲○○
上列抗告人與相對人間處分清算人事件，抗告人對於中華民國八
十九年十一月九日本院民事第六庭所為八十九年度聲字第一三七
五號民事裁定不服，提起抗告，本院管轄之第二審合議庭裁定如
下：
    主  文
原裁定關於抗告人乙○○、丙○○部分廢棄。
前項廢棄部分，相對人在原審之聲請駁回。
抗告程序費用新臺幣壹仟元由相對人負擔。
    理  由
一、本件抗告意旨略以：抗告人乙○○及丙○○接獲本院89年度
    聲字第1375號民事裁定，命為時寶電腦股份有限公司（下稱
    時寶公司）董事之人即沈忠信、龔深根及抗告人乙○○、丙
    ○○等四人，應對時寶電腦股份有限公司進行清算程序，並
    應於本裁定送達後10日內，向本院呈報清算情形。惟抗告人
    自始均未曾持有時寶公司股票，並非時寶公司股東，亦非時
    寶公司董事，且未曾參與時寶公司之經營，時寶公司變更事
    項登記卡上記載渠等為時寶公司董事，應係時寶公司董事長
    沈忠信或他人偽造文書向主管機關登記所致。而抗告人本非
    時寶公司股東，且未曾介入時寶公司經營，根本無從進行清
    算程序，原審本應另行選認清算人，卻未曾傳喚抗告人，即
    遽依相對人之聲請，命抗告人對時寶公司進行清算程序及呈
    報清算情形，與法自有不合，爰請求廢棄原裁定。
二、按股份有限公司清算人之職務，係為了結現務、收取債權、
    清償債務、分派盈餘或虧損及分派賸餘財產，公司法第334
    條、第84條第1 項定有明文。又按公司之清算，以董事為清
    算人。但本法或章程另有規定或股東會另選清算人時，不在
    此限。不能依前項之規定定清算人時，法院得因利害關係人
    之聲請，選派清算人，公司法第322 條亦有明文。是由上開
    規定堪知，股份有限公司於清算程序中，原則上應以公司董
    事擔任，俾能迅速了結公司清算事務。然若公司變更登記事
    項卡所登記之董事主張其係遭冒名登記為公司董事，而拒絕
    擔任公司清算人，縱令其擔任公司清算人，除無法達到清算
    之目的外，亦恐產生徇私之情，自不宜強令其進行清算事務
    。
三、經查，抗告人均否認時寶公司變更登記事項卡上之渠等印文
    為真正，且辯稱未曾擔任時寶公司之股東及董事等情，業據
    渠等到庭陳述明確，而相對人則未能證明時寶公司變更登記
    事項卡上之抗告人印文為真正，已難逕認抗告人為時寶公司
    董事而命其對時寶公司進行清算。再查，抗告人既已否認其
    為時寶公司之董事及曾經參與時寶公司經營，而拒絕擔任時
    寶公司清算人，則縱令強令渠等擔任時寶公司清算人，亦無
    助於時寶公司之清算程序。從而，相對人於原審列抗告人為
    時寶公司董事，因而聲請對抗告人為處分，自有不當。原裁
    定未查明上情，依聲請就此部分裁定命抗告人對時寶公司進
    行清算程序，並應向本院呈報清算情形，尚欠允洽，應由本
    院廢棄此部分裁定，並駁回相對人在原審就廢棄部分之聲請
    。
四、據上，本件抗告為有理由，依非訟事件法第46條、第21 條
    第2 項、民事訴訟法第492 條、第95條、第78條，裁定如主
    文。
中　　華　　民　　國　　96　　年　　2 　　月　　26　　日
                  民事第七庭    審判長法　官　林玉心
                                      法  官  柯盛益
                                      法  官  林勇如
以上正本證明與原本無異。
中　　華　　民　　國　　96　　年　　2 　　月　　26　　日
                                      書記官  黃勤涵
